【裁判字號】    99,消債更,69
【裁判日期】    990430
【裁判案由】    更生事件
【裁判全文】
臺灣板橋地方法院民事裁定            99年度消債更字第69號
聲  請  人  甲○○
代  理  人  蕭顯忠律師
上列當事人因消費者債務清理事件聲請更生及保全處分，本院裁
定如下：
    主  文
更生及保全處分之聲請均駁回。
聲請費用由聲請人負擔。
    理  由
一、按債務人不能清償債務或有不能清償之虞者，得依本條例所
    定更生或清算程序，清理其債務，消費者債務清理條例第3
    條固定有明文。惟所謂「不能清償債務」，係指債務人欠缺
    清償能力，對於已屆清償期，且已受請求之債務之全部或主
    要部分，客觀上可預見其為一般且繼續的不能清償之財產狀
    態而言。又清償能力係由財產、信用、勞力三者構成，故雖
    無足夠財產，然如有良好之信用、優良之技術或持續不斷之
    勞力，即屬有清償債務之可能。次按聲請更生或清算不合程
    式或不備其他要件者，法院應以裁定駁回之，但其情形可以
    補正者，法院應定期間先命補正，復為同條例第8 條所明定
    。
二、本件聲請人向本院聲請更生，其主張略以：渠因有不能清償
    債務之情事，目前債務總金額為新臺幣（下同）1,825,000
    元，消費者債務清理條例施行後，前已提出債權人清冊，以
    書面向最大債權金融機構台北富邦商業銀行股份有限公司（
    下稱台北富邦銀行）請求共同協商債務清償方案，嗣遭台北
    富邦銀行以「協商意願低落」為由，核發前置協商不成立通
    知書，且其無擔保或無優先權之債務總額未逾1,200 萬元，
    復未經法院裁定開始清算程序或宣告破產。為此，爰依法提
    出本件更生之聲請等語。
三、經查，本件聲請人主張前已提出債權人清冊，依消費者債務
    清理條例第151 條第1 項規定以書面向最大債權金融機構台
    北富邦銀行申請共同協商債務清償方案，惟協商不成立乙節
    ，已據其提出台北富邦銀行民國98年9 月1 日前置協商不成
    立通知書為據（見本院卷第36頁），固可信為真實。惟經本
    院審酌依聲請人所陳報之每月平均薪資22,588元觀之，縱如
    聲請人所言，尚有其他債權人之債權因無法納入前置協商之
    範疇，致恐有遭該些債權人聲請法院強制執行扣薪程序之可
    能屬實，然參酌現今法院強制執行實務，就執行扣薪部分，
    大多皆以扣薪資之3 分之1 為據，則聲請人所領取之每月薪
    資，縱經強制執行1/3 後，其餘額再扣除前置協商還款金額
    4,614 元後，所剩與聲請人依內政部公布之98年度臺北縣每
    人最低生活費10,792元（該項金額業已包括食、衣、住、行
    等費用在內）相較，亦相差無幾，顯見聲請人就上開前置協
    商條件，實無不能履行之可能。易言之，本件縱令尚有未納
    入前置協商之債權人可能據以聲請強制執行扣薪程序，惟依
    現行司法實務運作慣例，既多僅於前揭1/3 之範圍內為執行
    ，依上說明，顯然並未因此即折損聲請人之清償能力，聲請
    人自不得執此為由而拒絕顯係在自己清償能力範圍內之協商
    條件，否則即難認未與消債條例採行協商前置主義之立法目
    的相違。此外，再參以聲請人既已負債大於資產，本應較一
    般人更節約支出，撙節開銷。準此，誠堪認上揭台北富邦銀
    行所酌定之每月應還款條件（180 期、1 ％、每月4,614 元
    ），應係在聲請人清償能力之範圍內，並無不能清償債務之
    情事。另佐以聲請人現年僅29歲（70年次），距勞動基準法
    所定強制退休年齡65歲止，尚有得工作期間36年，益徵非無
    完全清償之可能。惟聲請人竟仍拒絕成立協商，顯係希冀藉
    更生程序以達減免債務之目的，故本件更生之聲請，亦難認
    係與消債條例之立法精神相符。
四、從而，本件即難認聲請人有何不能清償債務之情事或有何不
    能清償之虞之情形，故聲請人主張之情節既與消費者債務清
    理條例第3 條所定要件不符，核其情形又屬無法補正，揆諸
    首開說明，本件聲請自不應准許。
五、又，本件聲請人更生之聲請既經本院駁回，其保全處分之聲
    請亦失所附麗，應併予駁回。
六、至於聲請人所預繳納之郵務送達費2,380 元，則待本件更生
    聲請事件確定後，如仍尚有剩餘，再予檢還聲請人，附此敘
    明。
七、此外，聲請人如認原前置協商還款條件仍屬過苛，惟聲請人
    既有固定且金額不訾之收入（另參見禾興有限公司薪資給付
    證明），而仍有清償債務之能力，自非不得再與其債權銀行
    進行協商，求得適當之履債方式以解決紛爭，併予指明。
八、爰依消費者債務清理條例第3 條、第8 條，裁定如主文。
中    華    民    國    99    年    4     月    30    日
                  民事第一庭法  官  黃若美
以上正本係照原本作成
如不服本裁定，應於裁定送達後10日內，以書狀向本院提出抗告
，並繳納抗告費新臺幣1,000 元
中    華    民    國    99    年    4     月    30    日
                            書記官  高偉庭

司法院資訊處製作；財團法人民間司法改革基金會備份。
